【裁判字號】    89,訴,2892
【裁判日期】    900131
【裁判案由】    返還價金等
【裁判全文】
臺灣臺中地方法院民事判決  八十九年度訴字第二八九二號
    原      告  甲○○
    訴訟代理人  林基豐律師
    被      告  丙○○        .
                總瑩建設股份有限公司  設台中市○○路八八０號七樓
    法定代理人  乙○○○      .
    右二人
    訴訟代理人  丁○○        .
右當事人間返還價金等事件，本院判決如左：
    主    文
被告應連帶給付原告新台幣壹拾柒萬元及自民國八十九年九月十五日起至清償日止，
按年息百分之五計算之利息。
原告其餘之訴駁回。
訴訟費用百分之二十四由被告連帶負擔，餘由原告負擔。
本判決原告勝訴部分於原告以新台幣伍萬柒仟元為被告供擔保後，得為假執行；但被
告如於假執行程序實施前，以新台幣壹拾柒萬元為原告預供擔保，得免為假執行。
原告其餘假執行之聲請駁回。
    事    實
甲、原告方面：
一、聲明：被告應連帶給付原告新台幣（下同）七十一萬元及自起訴狀繕本送達之翌
    日起至清償日止按年息百分之五計算之利息，並陳明願供擔保請准宣告假執行。
二、陳述：
（一）原告於民國（下同）八十九年四月八日，向被告丙○○購買坐落台中市○○區
      ○○段三十九地號土地，面積為「買方購買文心假期編號Ｂ１棟柒樓之售坪佔
      本大樓總售坪應有之持分比」，土地價金為一百六十二萬元，原告已繳納十七
      萬元；原告並於同日向被告總瑩建設股份有限公司（下稱總瑩公司）購買坐落
      上開土地之「文心假期」編號Ｂ１棟柒樓之預售建屋面積共二十七點０五坪，
      價金為一百零八萬元，原告並分別與被告簽立土地及買賣合約書，且兩造所簽
      訂之系爭房屋買賣合約書第一條並明定：「廣告效力，本預售屋所記載之建材
      設備表、房屋平面圖與位置示意圖視同合約之一部分」；並約定房屋買賣與土
      地買賣具連帶不可分性，應共同履行，任何一部分不履約時視同全部違約，解
      除合約時視為全部解除。
（二）兩造簽訂系爭房地買賣合約時，被告之服務人員謝政憲未向原告說明原告所購
      房屋之挑高空間設計夾層時，有一大樑橫隔將造成空間壓縮，高度僅剩七十公
      分，出入必須以蹲爬方式為之，然原告當初所參觀之樣品房屋及廣告海報上皆
      未註明，及至簽訂合約及繳納部分款項後，被告通知原告前往室內設計師處時
      ，才由設計師處得知有此瑕疵。本件房屋買賣契約係屬預售屋買賣契約，而預
      售屋買賣因沒有現品可供參考，故除契約約定外，僅能依當時之現場樣品屋、
      模型屋、廣告海報做為購屋者之根據，故預售屋之現場屋樣品、廣告海報，基
      於雙方公平交易之原則，應視為雙方絕對有效契約的一部分，故廣告海報、樣
      品屋等亦皆應納入雙方有無依買賣契約履行之判斷標準。本件被告之所以同意
      購買系爭房地，係看重挑高空間之夾層屋規劃設計，今房屋在結構上須有一橫
      樑支撐，無法變更，故被告顯屬無法排除上開瑕疵，已屬給付不能，原告自得
      解除契約，是原告於八十九年五月二十九日以存証信函通知被告解除契約，為
      此請求被告返還其所已繳之價金十七萬元。另依系爭房屋買賣合約書第二十二
      條固規定：「賣方違反第十二條第二款及第二十一條第一、二款規定者，買方
      得解除契約…並應同時賠償房屋總價款百分之二十之違約金」，惟此僅係雙方
      意定解約事由，並不排除民法一般解約事由，是本件被告給付不能，原告自得
      依法解除契約，不受上述條文之限制，是原告仍得依系爭買賣契約請求買賣總
      價款百分之二十之違約金，況依上述契約十二條第二款規定：賣方如逾前款期
      間未開工或完工者…，逾期六個月仍未開工或完工者，視同賣方違約，雙方同
      意依第二十二條違約之處罰規定處理」本件被告既已無法完成廣告及樣品屋規
      劃之型態，顯屬無法完成契約預定工作，亦屬違反第十二條第二款之約定，原
      告自亦得請求違約金，故原告除請求返還價金外並請求被告給付房屋總價款百
      分之二十計算之違約金五十四萬元（0000000×20%= 540000），共計七十一萬
      元。
（三）又本件被告之使用人謝政憲明知房屋有上開瑕疵，卻不向原告說明，使告陷於
      錯誤，而簽訂系爭買賣契約，依法原告自得撤銷意思表示；縱依被告表示係原
      告誤會廣告內容，被告並無受廣告拘束之意思，原告亦得因被告系爭挑高設計
      已表現在樣品及廣告、海報上，在交易上應認為重要，原告亦得撤銷意思表示
      ，為此，原告基於撤銷錯誤之意思表示，系爭買賣契約不成立，被告應返還不
      當得利之法律關係及解除契約後之回復原狀請求權，請求法院擇一判決。
（四）對被告抗辯所為之陳述：
  １、被告辯稱系爭房屋之興建須依台中市政府工務局核准之建築執照之建物圖說為
      準，簽立契約時之樣品屋、廣告傳單及海報不能作為履約之依據，是被告顯然
      不否認已無法達成當初廣告及樣品屋之要求，已構成給付不能，原告依法解除
      契約，自屬有據。
  ２、系爭房屋廣告上載明「挑高補平，室內面積增加約八坪」、「用功書房」、「
      不被打擾的空間」、「隱私的客房」，在在凸顯其所謂「空間有魔力、層次、
      儲藏、收納高坪效，一次變給你」等挑高夾層設計之特點，並以樣品屋供原告
      觀覽，顯然本件之賣點即是上開之設計規劃，原告願花費二百七十萬元購買主
      建物面積僅十七點四坪之預售屋，亦是被上開廣告吸引，而預售屋之買賣，因
      無現品可供檢視，故除契約約定外，現場樣品屋、海報、廣告，亦被視為雙方
      絕對有效之契約一部分，況本件依廣告訴求之對象係一般購屋消費者，自應依
      一般購屋者之認知，至工程圖樣及施工標準云云，係被告施工之規範，原告又
      非建築專家，無法干涉亦無能力干涉，被告既已在相關文宣上表示完工後之型
      態，則其以施工標準，建照不符云云推托，自屬無稽 。
  ３、被告於言詞辯論時已自認「我們的產品是多樣式的產品，可直立式或立體式，
      這是銷售的一種手法。簽約時客戶他們並不知道橫樑的位置。」，被告既已自
      認原告簽約時不知有橫樑阻隔，復自承不能變更設計，則無法合乎上開廣告之
      要求，已陷於給付不能，原告依法解約並請求損害賠償，自屬有據。
三、證據：提出房屋、土地買賣合約書一份、現埸照片圖四幀、系爭房屋廣告圖說、
    裝潢設計完全手冊一件、存証信函一紙（以上均為影本）為證。
乙、被告方面：
一、聲明：原告之訴及假執行之聲請均駁回；如受不利判決，願供擔保，請准宣告免
    為假執行。
二、陳述：
（一）本件系爭房屋買賣合約書第十一條第三項約定：「本預售屋施工標準悉依台中
      市政府工務局核准之工程圖樣與說明書及本契約附件（三）之建材設備概要施
      工…」，又依上開系爭房屋買賣合約書附件之平面位置圖觀之，被告依約所興
      建之房屋係以台中市政府工務局核准之工程圖樣與說明書為準，而工程圖樣及
      說明書尚包括基地位置圖、地盤圖、建築物之平面圖、立面及剖面圖等事項，
      各樓層之大樑則係支撐大樓之重要主結構部分，均屬建築師依法取得建築執照
      之重要申請事項。而系爭房屋之興建既以台中市政府工務局核准之建築執照之
      建物圖說為準，則原告以大樑將橫隔屋內，造成空間壓縮，致無法為挑高夾層
      設計之瑕疵為由，解除系爭房地買賣合約，自有未洽。且被告總瑩公司於銷售
      中心展示之樣品屋，係提供買受者日後室內空間使用配置之參考，並非買受者
      均可以其購買之房屋而為同一之規劃設計，況買受者購買動機不一，設計與規
      劃使用亦未完全相同，而現場之服務人員僅提出多種不同空間設計竟見，供買
      受者參考，絕無向原告保証其預定買受之房屋完全可依樣品屋為同一之規劃與
      設計。
（二）被告總瑩公司於銷售廣告、樣品屋展示中，即讓消費者知悉因購買樓層、坪數
      之不同，並考慮消費者之設計與規劃不同，得為不同之彈性空間規劃，故銷售
      廣告及樣品屋僅為大樓其中樓層之挑高設計、規劃而已，被告總瑩公司於銷售
      時，並無使消費者有虛偽不實或引人錯誤之表示或表徵。被告係依法取得建築
      執照，並依核准之建築執照按圖施工，而代銷人員於銷售房屋時係按客戶層需
      求不同，就其買受之產品提出不同之設計與規劃，絕非以現場銷售中心之樣品
      屋為準，被告並無使原告陷於錯誤之情事，原告執此撤銷意思表示並請求返還
      價金，自無理由。
三、證據：聲請傳訊證人羅有圳。
    理    由
一、本件原告主張：其於八十九年四月八日，向被告丙○○購買坐落台中市○○區○
    ○段三十九地號土地，面積為「買方購買文心假期編號Ｂ１棟柒樓之售坪佔本大
    樓總售坪應有之持分比」，土地價金為一百六十二萬元，原告已繳納十七萬元；
    原告並於同日向被告總瑩公司購買坐落上開土地之「文心假期」編號Ｂ１棟柒樓
    之預售建屋面積共二十七點０五坪，價金為一百零八萬元，原告並分別與被告簽
    立土地及買賣合約書。依兩造之系爭房屋買賣合約書第一條並明定：「廣告效力
    ，本預售屋所記載之建材設備表、房屋平面圖與位置示意圖視同合約之一部分」
    ；並約定房屋買賣與土地買賣具連帶不可分性，應共同履行，任何一部分不履約
    時視同全部違約，解除合約時視為全部解除。訂約時，被告之服務人員謝政憲未
    向原告說明原告所購房屋之挑高空間設計夾層時，有一大樑橫隔將造成空間壓縮
    ，高度僅剩七十公分，出入必須以蹲爬方式為之，且原告當初所參觀之樣品房屋
    及廣告海報上皆未註明，及至簽訂合約及繳納部分款項後，被告通知原告前往室
    內設計師處時，才由設計師處得知有此瑕疵。本件房屋買賣契約係屬預售屋買賣
    契約，而預售屋買賣因沒有現品可供參考，故除契約約定外，僅能依當時之現場
    樣品屋、模型屋、廣告海報做為購屋者之根據，故預售屋之現場屋樣品、廣告海
    報，基於雙方公平交易之原則，應視為雙方絕對有效契約的一部分，故廣告海報
    、樣品屋等亦皆應納入雙方有無依買賣契約履行之判斷標準。本件被告之所以同
    意購買系爭房地，係看重挑高空間之夾層屋規劃設計，今房屋在結構上須有一橫
    樑支撐，無法變更，故被告顯屬無法排除上開瑕疵，已屬給付不能，原告自得解
    除契約，是原告於八十九年五月二十九日以存証信函通知被告解除契約，為此請
    求被告返還其所已繳之價金十七萬元。另依系爭房屋買賣合約書第二十二條固規
    定：「賣方違反第十二條第二款及第二十一條第一、二款規定者，買方得解除契
    約…並應同時賠償房屋總價款百分之二十之違約金」，惟此僅係雙方意定解約事
    由，並不排除民法一般解約事由，是本件被告給付不能，原告自得依法解除契約
    ，不受上述條文之限制，是原告仍得依系爭買賣契約請求買賣總價款百分之二十
    之違約金，況依上述契約十二條第二款規定：賣方如逾前款期間未開工或完工者
    …，逾期六個月仍未開工或完工者，視同賣方違約，雙方同意依第二十二條違約
    之處罰規定處理」本件被告既已無法完成廣告及樣品屋規劃之型態，顯屬無法完
    成契約預定工作，亦屬違反第十二條第二款之約定，原告自亦得請求違約金，故
    原告除請求返還價金外並請求被告給付房屋總價款百分之二十計算之違約金五十
    四萬元（0000000×20%= 540000），共計七十一萬元。又本件被告之使用人謝政
    憲明知房屋有上開瑕疵，卻不向原告說明，使告陷於錯誤，而簽訂系爭買賣契約
    ，依法原告自得撤銷意思表示；縱依被告表示係原告誤會廣告內容，被告並無受
    廣告拘束之意思，原告亦得因被告系爭挑高設計已表現在樣品及廣告、海報上，
    在交易上應認為重要，原告亦得撤銷意思表示，為此，原告基於撤銷錯誤之意思
    表示，系爭買賣契約不成立，被告應返還不當得利之法律關係及解除契約後之回
    復原狀請求權，請求法院擇一判決。
二、被告則以：本件系爭房屋買賣合約書第十一條第三項約定：「本預售屋施工標準
    悉依台中市政府工務局核准之工程圖樣與說明書及本契約附件（三）之建材設備
    概要施工…」，又依上開系爭房屋買賣合約書附件之平面位置圖觀之，被告依約
    所興建之房屋係以台中市政府工務局核准之工程圖樣與說明書為準，而工程圖樣
    及說明書尚包括基地位置圖、地盤圖、建築物之平面圖、立面及剖面圖等事項，
    各樓層之大樑則係支撐大樓之重要主結構部分，均屬建築師依法取得建築執照之
    重要申請事項。而系爭房屋之興建既以台中市政府工務局核准之建築執照之建物
    圖說為準，則原告以大樑將橫隔屋內，造成空間壓縮，致無法為挑高夾層設計之
    瑕疵為由，解除系爭房地買賣合約，自有未洽。且被告總瑩公司於銷售中心展示
    之樣品屋，係提供買受者日後室內空間使用配置之參考，並非買受者均可以其購
    買之房屋而為同一之規劃設計，況買受者購買動機不一，設計與規劃使用亦未完
    全相同，而現場之服務人員僅提出多種不同空間設計竟見，供買受者參考，絕無
    向原告保証其預定買受之房屋完全可依樣品屋為同一之規劃與設計。被告總瑩公
    司於銷售廣告、樣品屋展示中，即讓消費者知悉因購買樓層、坪數之不同，並考
    慮消費者之設計與規劃不同，得為不同之彈性空間規劃，故銷售廣告及樣品屋僅
    為大樓其中樓層之挑高設計、規劃而已，被告總瑩公司於銷售時，並無使消費者
    有虛偽不實或引人錯誤之表示或表徵。被告係依法取得建築執照，並依核准之建
    築執照按圖施工，而代銷人員於銷售房屋時係按客戶層需求不同，就其買受之產
    品提出不同之設計與規劃，絕非以現場銷售中心之樣品屋為準，被告並無使原告
    陷於錯誤之情事，原告執此撤銷意思表示並請求返還價金，自無理由云云置辯。
三、原告主張於八十九年四月八日，向被告丙○○購買坐落台中市○○區○○段三十
    九地號土地，面積為「買方購買文心假期編號Ｂ１棟柒樓之售坪佔本大樓總售坪
    應有之持分比」，土地價金為一百六十二萬元，原告已繳納十七萬元；原告並於
    同日向被告總瑩公司購買坐落上開土地之「文心假期」編號Ｂ１棟柒樓之預售建
    屋面積共二十七點０五坪，價金為一百零八萬元。且兩造之系爭房屋買賣合約書
    第一條並明定：「廣告效力，本預售屋所記載之建材設備表、房屋平面圖與位置
    示意圖視同合約之一部分」；並約定房屋買賣與土地買賣具連帶不可分性，應共
    同履行，任何一部分不履約時視同全部違約，解除合約時視為全部解除等情，為
    被告所不爭執，並有原告提出房屋、土地買賣合約書一份為證，原告之此部分主
    張堪信為真實。惟被告以前述言詞置辯，是本件所應先審究者，被告總瑩公司於
    出售系爭房屋時，是否有與原告約定系爭房屋具有得供作夾層空間設計之效用？
    而系爭房屋確具有供作夾層屋之效用？經查：
（一）依原告所提被告總瑩公司之銷售房屋廣告，其上立體透視圖為一夾層屋設計，
      且載明「挑高補平，室內面積增加約八坪」、「用功書房」、「不被打擾的空
      間」、「隱私的客房」、「空間有魔力、層次、儲藏、收納高坪效，一次變給
      你」在在凸顯總瑩公司所出售之房屋係專供設計夾層屋之特點，再參諸原告所
      提附卷之被告總瑩公司於售屋地點之樣品現場照片，被告總瑩公司亦請設計師
      設計供人正常生活起居之夾層樣品屋，供原告及不特定消費者觀覽，顯見被告
      總瑩公司即是以上開之設計規劃，為該出售房屋之特點而招引消費者向其訂購
      ，且依現時房地產市況不景氣，原告願以二百七十萬元之價額購買主建物面積
      僅十七點四坪之預售屋，更明原告係因上開可擴充使用空間之廣告吸引，而與
      被告為預售屋之買賣。按解釋意思表示，應探求當事人之真意，不得拘泥於所
      用之辭句，民法第九十八條定有明文。預售屋買賣因沒有現品可供參考，故除
      契約約定外，僅能依當時之現場樣品屋、模型屋、廣告海報做為購屋者之根據
      ，故預售屋之現場屋樣品、廣告海報，基於雙方公平交易之原則，廣告海報、
      樣品屋等亦皆應納入雙方有無依買賣契約履行之判斷標準。本件被告總瑩公司
      於廣告及樣品屋設計上在在強調其出售之房屋有得為設計夾層屋之空間，且原
      告亦因被告總瑩公司強調該特性而向被告總瑩公司購買預售屋，解釋上顯應認
      原告與被告總瑩公司於訂約時，就原告所買之房屋應具有得設計為一般人正常
      生活起居之夾層空間，有意思合致，應屬無誤。是原告主張其係為設計夾層屋
      而向被告總瑩公司購屋，而被告總瑩公司於出售房屋時，亦承諾系爭房屋具有
      得設計為供人正常生活起居夾層屋之空間效用，應屬可採。雖被告辯稱：系爭
      房屋買賣合約書第十一條第三項約定：「本預售屋施工標準悉依台中市政府工
      務局核准之工程圖樣與說明書及本契約附件（三）之建材設備概要施工…」，
      又依上開系爭房屋買賣合約書附件之平面位置圖觀之，被告依約所興建之房屋
      係以台中市政府工務局核准之工程圖樣與說明書為準，而工程圖樣及說明書尚
      包括基地位置圖、地盤圖、建築物之平面圖、立面及剖面圖等事項，各樓層之
      大樑則係支撐大樓之重要主結構部分，均屬建築師依法取得建築執照之重要申
      請事項。而系爭房屋之興建既以台中市政府工務局核准之建築執照之建物圖說
      為準，則原告以大樑將橫隔屋內，造成空間壓縮，致無法為挑高夾層設計之瑕
      疵為由，解除系爭房地買賣合約，自有未洽云云。然查：衡諸常情，消費者購
      買預售屋，其憑以判斷房屋效用者，無非為建商所提供之廣告及建商用以示人
      之樣品屋，原告所在乎者為被告總瑩公司所出售之房屋是否具有約定效用之功
      能，至工程圖樣及施工標準，係建商施工之規範，建商依工程圖樣及施工標準
      施工為其基本義務，被告總瑩公司於定型化契約中定明其應依規範施工，自屬
      常情，而原告為消費者非建築專家，自無法干涉亦無能力干涉，然被告總瑩公
      司既於售屋之相關文宣、廣告上表示其完工房屋應具有設計供人正常生活起居
      夾層屋特定效用之空間，如其所售之房屋因例外而不具該特性，被告總瑩公司
      自應於廣告中特別提示，並於訂約時特別向消費者說明，今被告總瑩公司未為
      特別說明，自不能以該約定效用與施工標準、建照不符而不予履行。
（二）又原告主張被告總瑩公司所出售予原告之系爭房屋，因有屋中一大樑橫隔將造
      成空間壓縮，如為夾層屋設計，高度僅剩七十公分，出入必須以蹲爬方式為之
      ，於訂約時被告總瑩公司之服務人員謝政憲未向原告說明，及至簽訂合約及繳
      納部分款項後，被告通知原告前往其公司配合之室內設計師處時詢問設計時，
      才由設計師處得知有此瑕疵等情，為被告所不爭執，按被告總瑩公司既與原告
      約定其出售之房屋具有可設計，且「挑高補平，室內面積增加約八坪」、「用
      功書房」、「不被打擾的空間」、「隱私的客房」、「空間有魔力、層次、儲
      藏、收納高坪效，一次變給你」等特性之夾層屋空間效用，今原告所購之房屋
      如規劃成夾層屋，因其上有一大樑而高度僅餘七十公分之淨高度而已，有嚴重
      壓迫感，使原告無法作為一般書房、客房等使用，影響原告可得利用之空間，
      基此，以住家為使用目的之原告而言，其住家品質、效用較之契約所定之品質
      、效用顯不具備。
（三）綜上所述，系爭房屋廣告內容已成為契約內容之一部份，因而系爭買賣標的得
      規劃興建為夾層屋，分上、下使用，成為消費者購屋時主觀上最重要之契約目
      的，茲因被告總瑩公司所出售房屋有大樑橫亙其中，而使提供之室內淨空間高
      度不足，且系爭大樑為大樓之重要支撐，無法變更，為被告所不爭執，是被告
      無法二次施工補正房屋之室內淨高，使其高度符合做為上下兩層活動用空間，
      故被告總瑩公司顯屬無法排除上開瑕疵，被告總瑩公司之給付已屬不完全給付
      ，且該瑕疵無法補正。
四、按因可歸責於債務人之事由致為不完全給付者，債權人得依關於給付遲延或給付
    不能之規定行使權利民法第二百二十七條第一項定有明文。又因可歸責於債務人
    之事由致給付不能者，債權人得解除契約，民法第二百五十六條、第二百二十六
    條第一項亦定有明文。本件系爭房屋既可歸責於被告總瑩公司，而給付不完全，
    且該瑕疵無法補正，原告自得依給付不能之法則，解除契約，又系爭土地買賣與
    系爭房屋買賣，為聯立契約，原告就土地部分買買賣契約亦有解除權，洵屬有據
    ，另原告主張其於八十九年五月二十九日，以存証信函通知被告解除契約，為被
    告所不爭執，並有原告所提存證信函一份在卷可參，是原告主張其與被告總瑩公
    司及被告丙○○間之房屋及士地買賣契約均已解除，自屬可採。
五、再按契約解除時，當事人雙方回復原狀之義務，除法律另有規定，或契約另有訂
    定外，由他方所受領之給付物，應返還之。受領之給付為金錢者，應附加自受領
    時起之利息償還之，民法第二百五十九條第一項第一款、第二款定有明文。原告
    就系爭買賣標的已合法解除契約，已如前述，其請求被告丙○○依回復原狀之法
    律關係返還所受領之價金，於法自屬有據；又系爭房屋買賣與系爭士地買賣，為
    聯立契約，且土地買賣契約第十二條及房屋買賣第二十四條，均約定上述二契約
    具連帶不可分性應共同履行，並自簽訂者起同時生效，任何一部份不履行時視同
    全部違約解除合約時視為全部解除，是被告二人顯就系爭士地及房屋買賣契約所
    造成之債務，有各負全部給付責任之明示，其等就原告所交付之價金應連帶清償
    之責，原告請求被告連帶返還已交付之價金壹拾柒萬元，洵屬有據，
六、又當事人得約定債務人於債務不履行時應支付違約金。違約金除當事人另有訂定
    外，視為因不履行而生損害之賠償總額。民法第二百五十條定有明文。是違約金
    之條款，必須當事人有所約定，且必於所約定債務不履行之特定事項存在時，債
    務人方有依約受罰之義務。經查：依卷附原告與被告總瑩公司所訂房屋買賣契約
    第十二條第二款規定：「賣方如逾前款期間未開工或完工者…，逾期六個月仍未
    開工或完工者，視同賣方違約，雙方同意依第二十二條違約之處罰規定處理」，
    且第二十一條第一款約定：「本合約房地賣方保證產權清楚，絕無一物數賣或佔
    用他人土地。訂約後發覺該房地產權有上述糾紛致影響買方權利時，雙方得定相
    當期限催告賣方解決，倘逾期賣方解決時，買方得解除本合約，雙方同意依第二
    十二條違約之處罰規定處理」。同條第二款約定：「本合約房屋若賣方興工程承
    攬人發生財務糾紛，賣方應於產權移轉登記前解決；如因賣方建築融資而設定他
    項權利，賣方應於取得買方金融機關貸款時，即負清理塗銷之。倘逾雙方所定相
    當期限仍不解決，買方得解除本契約，雙方並同意依第二十二條違約之處罰規定
    處理」。第二十二條規定：「賣方違反第十二條第二款及第二十一條第一、二款
    規定者，買方得解除契約…並應同時賠償房屋總價款百分之二十之違約金，但該
    賠償之金額超過已繳價款者，則以已繳價款為限。」，是上述條款係就被告總瑩
    公司未依約履行之特定原因事項即未依約開工或依約完工或產權有所糾紛時，而
    造成債務不履行之情狀所定之違約金條款，是必須被告總瑩公司有該等行為致債
    務不履行時方須依該條款受罰，否則原告自應依一般損害賠償之規定請求債務不
    履行賠償，而不得逕依該條款請求被告給付違約金。本件被告總瑩公司就其保證
    系爭房屋應具有得為夾層屋設計之效用，而未能依約給付固有不完全給付之債務
    不履行情事，惟該事項與前述被告應給付違約金之債務不履行發生原因有所不同
    ，原告依法雖得依債務不履行請求被告賠償，惟其尚不得依兩造所約定違約金條
    款請求被告給付違約金，是原告請求被告應依房屋買賣契約第二十二條第一款給
    付違約金伍拾肆萬元，尚屬無據。
七、綜上所述，原告依給付不能之法則，解除契約，並依回復原狀之法律關係請求被
    告連帶返還所受領之價金，洵屬正當，應予准許。此部分原告係基於數個法律關
    係請求法院擇一判決，本院既已准許原告依給付不能法則解除契約，並依回復原
    狀法律關係之請求，自無庸再就其餘之法律關係併予裁判，附此敘明。
八、從而，原告請求被告返還所受領之價金十七萬及自起訴狀繕本送達之翌日（即八
    十九年九月十五日）起至清償日止按年息百分之五計算之法定遲延利息，為有理
    由，逾此範圍之請求為無理由，應予駁回。
九、本判決原告勝訴部分，兩造陳明願供擔保，聲請宣告假執行或免為假執行，經核
    尚無不合，爰分別酌定相當之擔保金額宣告之，其餘原告敗訴部分，其假執行之
    聲請失所附麗，應予駁回。
十、本件事證已臻明確，兩造其餘主張及舉證，與判決結果不生影響，不另論述，附
    此敘明。
十一、據上論結，本件原告之訴為一部有理由，一部無理由，爰依民事訴訟法第七十
      九條但書、第八十五條第二項、第三百九十條第二項、第三百九十二條，判決
      如主文。
中      華      民      國    九十      年      一    月      三十一     日
                                    臺灣臺中地方法院民事第三庭
~B法      官  涂秀玲
右為正本係照原本作成
如不服本判決，應於判決送達後二十日內，向本院提出上訴狀。
中      華      民      國    九十      年      一    月      三十一    日
~B法院書記官


司法院資訊處製作；財團法人民間司法改革基金會備份。
